【裁判字號】    99,聲判,26
【裁判日期】    990914
【裁判案由】    聲請交付審判
【裁判全文】
臺灣桃園地方法院刑事裁定              99年度聲判字第26號
聲  請  人  甲○○
            乙○○
代  理  人
兼
送達代收人  陳化義律師
被      告  丙○○
上列聲請人因被告過失致死案件，不服臺灣高等法院檢察署檢察
長於民國99年3 月24日，以99年度上聲議字第2149號處分書駁回
聲請再議之處分（原不起訴處分案號：臺灣桃園地方法院檢察署
98年度偵字第12846 號），聲請交付審判，本院裁定如下：
    主  文
聲請均駁回。
    理  由
一、按聲請人接受不起訴處分書後，得於7 日內以書狀敘述不服
    之理由，經原檢察官向直接上級法院檢察署檢察長或檢察總
    長聲請再議；上級法院檢察署檢察長或檢察總長認再議為無
    理由者，應駁回之；聲請人不服上級法院檢察署檢察長或檢
    察總長認再議為無理由而駁回之處分者，得於接受處分書後
    10日內，委任律師提出理由狀，向該管第一審法院聲請交付
    審判；法院認為交付審判之聲請不合法或無理由者，應駁回
    之。刑事訴訟法第256 條第1 項前段、第258 條第1 項前段
    、第258 條之1 第1 項、第258 條之3 第2 項前段分別定有
    明文。是以，交付審判之聲請人，應以經上級法院檢察署檢
    察長或檢察總長認再議為無理由而受駁回處分之告訴人為限
    ，如聲請人非告訴人，或未經上級法院檢察署檢察長或檢察
    總長認再議為無理由而駁回，即屬聲請程序不合法，依法應
    予駁回。經核：
  (一)聲請人乙○○部分：聲請人乙○○並非就臺灣桃園地方法院
    檢察署檢察官98年度偵字第12846 號不起訴處分聲請再議者
    ，亦即非經上級法院檢察署檢察長或檢察總長以本件處分書
    認再議為無理由而受駁回處分之告訴人，揆諸前揭說明，聲
    請人乙○○聲請將本件交付審判，於法顯有不合，應予駁回
    。
  (二)聲請人甲○○部分：聲請人即告訴人甲○○對被告丙○○提
    出過失致死之告訴，經臺灣桃園地方法院檢察署檢察官於民
    國98年12月30日，以98年度偵字第12846 號為不起訴處分後
    ，聲請人甲○○對之聲請再議，經臺灣高等法院檢察署檢察
    長於99年3 月24日，以98年度上聲議字第2149號處分書，認
    為再議無理由，為駁回再議之處分，該處分書於99年3 月31
    日送達聲請人，此有各該不起訴處分書、處分書、臺灣高等
    法院檢察署送達證書附卷可查，而聲請人甲○○於99年4 月
    9 日委任律師向本院聲請交付審判，其聲請合於「再議前置
    原則」及「強制律師代理」等要件，並於法定聲請期間提出
    聲請，均符法定程序。
二、本件原告訴意旨及聲請再議意旨略以：
  (一)被告於97年12月13日晚上9 時56分許，駕駛車牌號碼5603-G
    U 號自用小客貨車，沿桃園縣龜山鄉○○村○○路往茶專路
    行駛，行經桃園縣龜山鄉○○村○○路691 號前，本應注意
    車前狀況，行經彎道坡路應減速慢行，並作隨時停車之準備
    ，而依當時情況，又無不能注意之情事，竟疏不注意，適對
    向有張致嘉駕騎車牌號碼728-BNA 號重型機車，因打滑倒地
    滑行至該處，被告未即煞車即碰撞張致嘉所騎乘之機車，致
    張致嘉彈出後為被告丙○○所駕駛之車輛輾過，不治死亡。
  (二)原檢察官應再傳喚證人李耀傑、林家慶到庭作證，證明被告
    所駕駛汽車有壓住雙黃線，致對張致嘉之死亡有過失責任，
    原檢察官所為不起訴處分，其認事用法，自屬率斷，難昭折
    服。
  (三)本案另行提出民事損害賠償訴訟（本院98年度訴字第543 號
    ），於98年12月21日審理時，證人李耀傑稱：「（經過情形
    ？）伊當時與張致嘉是各人騎乘各人的機車，伊緊跟在張致
    嘉的後面，到轉彎的地方，伊看到張致嘉滑倒，對向的車子
    開得蠻快的，就直接撞到張致嘉，那時伊載著林家慶，伊看
    到被告要繼續行駛的樣子，所以伊趕快叫林家慶下車，把被
    告攔住，被告還有開了一段路，伊就去追前面一起出去的朋
    友，就是另一個騎在前面的人叫周琮閔。」、「（你在檢察
    官面前所言是否實在？）伊當時沒有講對方的車速是3 、40
    公里，也沒有講張致嘉的車速是7 、80公里，當時伊看到被
    告的車子，是壓在雙黃線上，但伊從追伊朋友後回來，就沒
    有看到被告的車子在雙黃線上」，足見被告所駕駛上開車輛
    確有壓在雙黃線上，是其違反道路交通安全規則第97條第1
    項第1 、2 款規定甚明，被告就張致嘉之死亡，應負過失責
    任。因認被告涉有刑法第276 條第1 項之過失致死罪嫌。
三、臺灣桃園地方法院檢察署檢察官原不起訴處分意旨略以：質
    之在場之目擊證人李耀傑結證稱：當時伊騎在被害人後面，
    伊與被害人距離約兩部車，現場是一個轉彎，被害人滑倒，
    滑倒後對方車剛好開過來，車子撞在一起，被害人彈開被對
    方壓過去，被害人滑倒與丙○○車距離約2 、3 公尺，剛滑
    倒車子就過來撞到，在雙黃線附近撞到等語；又被告所駕駛
    之自小客貨車並未逾越雙黃線之事實，核與現場被害人之血
    跡在被告車道及被害人機車於現場所遺留之刮地痕長12.1公
    尺，呈偏左之走向，起始點在大同路往銘傳大學方向彎道中
    央附近，終止處在大同路往銘傳大學車道靠近中央分向限制
    線附近乙節相合，有卷附道路交通事故現場圖及現場照片可
    佐，核與證人李耀傑證述情節相合，足認被害人駕騎機車行
    經中央分向限制線右彎路段，自行控車失當倒地滑行跨越分
    向限制線侵入對向車道為肇事原因，臺灣省桃園縣區車輛行
    車事故鑑定委員會98年8 月7 日府桃縣行字第0985202638號
    函，臺灣省車輛行車事故覆議鑑定委員會98年9 月22日覆議
    字第0986203413號函均同此認定，有上開函文在卷可憑，是
    本件係被害人駕騎機車行經中央分向限制線右彎路段，自行
    控車失當倒地滑行跨越分向限制線侵入對向車道，始遭被告
    駕駛之自用小客貨車輾壓致死，而被告當時僅距被害人約2
    、3 公尺，對於被害人之機車失控倒地滑行至車輛前方，無
    從預見並採取安全措施，實難期待被告對於本件車禍之發生
    有防範之可能，是以被告對本件事故之發生，應無過失。
四、臺灣高等法院檢察署本件駁回再議聲請意旨略以：再議意旨
    指摘，原檢察官應再傳喚證人李耀傑、林家慶到庭作證，證
    明被告所駕駛自小客車有壓住雙黃線，致對張致嘉之死亡有
    過失責任云云，惟證人李耀傑業於偵查中已指證歷歷，且其
    證詞亦經前開臺灣省桃園縣區車輛行車事故鑑定委員會及臺
    灣省車輛行車事故覆議鑑定委員會，採為鑑定依據，並無再
    行傳喚必要，至於證人林家慶是否案發當時在場，並未據聲
    請人提出證明，且遍觀全卷亦無證據證明證人林家慶當時在
    場，則其既非目擊證人，自無從指證被告汽車是否逾越雙黃
    線。本件原檢察官所為不起訴之處分，經核尚無不合，再議
    意旨猶執前詞，予以指摘，難認為有理由。
五、聲請交付審判意旨詳如附件交付審判狀所載。
六、按刑事訴訟法第258 條之1 規定聲請人得向法院聲請交付審
    判，係新增對於「檢察官不起訴或緩起訴裁量權」制衡之一
    種外部監督機制，法院僅就檢察官所為不起訴或緩起訴之處
    分是否正確加以審查，以防止檢察機關濫權，依此立法精神
    ，同法第258 條之3 第3 項規定法院審查聲請交付審判案件
    時「得為必要之調查」，其調查證據之範圍，自應以偵查中
    曾顯現之證據為限；而同法第260 條對於不起訴處分已確定
    或緩起訴處分期滿未經撤銷者得再行起訴之規定，其立法理
    由說明該條所謂不起訴處分已確定者，包括「聲請法院交付
    審判復經駁回者」之情形在內，是前述「得為必要之調查」
    ，其調查證據範圍，更應以偵查中曾顯現之證據為限，不得
    就聲請人新提出之證據再為調查，亦不得蒐集偵查卷以外之
    證據，否則，將與刑事訴訟法第260 條之再行起訴規定，混
    淆不清，亦將使法院兼任檢察官而有回復「糾問制度」之虞
    ；且法院裁定交付審判，即如同檢察官提起公訴使案件進入
    審判程序，是法院裁定交付審判之前提，必須偵查卷內所存
    證據已符合刑事訴訟法第251 條第1 項規定「足認被告有犯
    罪嫌疑」檢察官應提起公訴之情形，亦即該案件已經跨越起
    訴門檻，否則，縱或法院對於檢察官所認定之基礎事實有不
    同判斷，但如該案件仍須另行蒐證偵查始能判斷應否交付審
    判者，因交付審判審查制度並無如同再議救濟制度得為發回
    原檢察官續行偵查之設計，法院仍應依同法第258 條之3 第
    2 項前段規定，以聲請無理由裁定駁回，合先敘明。再按犯
    罪事實應依證據認定之，無證據不得認定其犯罪事實，刑事
    訴訟法第154 條第2 項定有明文；又告訴人之告訴，係以使
    被告受刑事訴追為目的，是其陳述是否與事實相符，仍應調
    查其他證據以資審認；而犯罪事實之認定，應憑證據，如未
    能發現相當證據，或證據不足以證明，自不能以推測或擬制
    之方法，以為裁判基礎；另認定不利於被告之事實，須依積
    極證據，苟積極證據不足為不利於被告事實之認定時，即應
    為有利於被告之認定，更不必有何有利之證據（最高法院40
    年臺上字第86號及30年上字第816 號判例意旨參照）。
七、本院查：
  (一)原臺灣桃園地方法院檢察署檢察官不起訴處分書及臺灣高等
    法院檢察署處分書依憑證人李耀傑於偵查中之證述、道路交
    通事故現場圖、現場照片、臺灣省桃園縣區車輛行車事故鑑
    定委員會98年8 月7 日府桃縣行字第0985202638號函、臺灣
    省車輛行車事故覆議鑑定委員會98年9 月22日覆議字第0986
    203413號函。認定本件係被害人駕騎機車行經中央分向限制
    線右彎路段，自行控車失當倒地滑行跨越分向限制線侵入對
    向車道，始遭被告駕駛之自用小客貨車輾壓致死，而被告當
    時僅距被害人約2 、3 公尺，對於被害人之機車失控倒地滑
    行至車輛前方，無從預見並採取安全措施，實難期待被告對
    於本件車禍之發生有防範之可能，是以被告對本件事故之發
    生，應無過失。此外，證人李耀傑業於偵查中指證歷歷，且
    其證詞亦經前開臺灣省桃園縣區車輛行車事故鑑定委員會及
    臺灣省車輛行車事故覆議鑑定委員會，採為鑑定依據，並無
    再行傳喚必要。經核，本件被告是否應對被害人之死亡負擔
    過失責任，已於處分書內詳述所憑證據、認定之結果及取捨
    證據認定之理由，原處分所為證據取捨及事實認定之理由，
    並無違背經驗法則或論理法則之情事，參諸前開規定，原檢
    察官及高檢署檢察長以被告犯罪嫌疑不足，分別予以不起訴
    處分及駁回再議之聲請，認事用法，並無不當。
  (二)聲請人雖以前揭情詞為由，指摘檢察官之不起訴處分及駁回
    再議處分有所疏漏，聲請本院裁定將被告交付審判，然查：
  1.聲請人甲○○雖以從被害人所騎乘之機車於左後輪之部位有
    遭撞擊之痕跡，係因被告所駕駛之自小客車在轉彎處時直線
    而越界行駛，被害人見此情形，情急之下，機車向右打，以
    便閃避，機車略呈向右斜向，狀似將滑倒，但此時被告之自
    小客車已撞過來，被害人騎乘機車無法避開，所以左後尾部
    才被撞倒云云。惟據證人李耀傑於檢察官訊問時具結證稱：
    伊與被害人張致嘉是朋友，當天是去龜山朋友家後，要返家
    ，共有4 臺機車，有2 部車在前面，被害人是第3 輛，伊是
    第4 輛，伊與被害人約2 部車的距離，被害人的車速約70、
    80公里，現場是一個大轉彎，被害人滑倒，滑倒後對方車子
    剛好開過來，車子撞在一起，被害人滑倒時與肇事者距離約
    2 、3 公尺等語（見相字卷第32頁），觀諸證人李耀傑騎乘
    機車在被害人後方約2 部車之距離，應能清楚看見本件車禍
    經過，其又係被害人之友人，應無設詞迴護被告之可能，且
    上開證詞又係經檢察官諭知具結所為之證述，證人李耀傑上
    開證述應堪採信。再者，被害人所騎乘上開重型機車之右側
    前擋板、腳踏板、排氣管均有明顯刮擦痕，有桃園縣政府警
    察局龜山分局98年1 月13日山警分偵字第0975007881號函附
    之現場勘查報告暨照片在卷可稽（見相字卷第51頁），參以
    被害人當時行經之大同路往銘傳大學方向車道上確實有12.1
    公尺之刮地擦痕，有道路交通事故現場圖在卷可按（見相字
    卷第17頁），是被害人於上開時、地，騎乘上開車輛右轉彎
    時，因自行失控滑倒後，始與被告所駕駛上開車輛左前車頭
    發生碰撞之事實，應堪認定。是聲請人甲○○指稱被害人所
    騎乘上開機車與被告丙○○所駕駛之自用小客車發生碰撞前
    並未滑倒、現場並無刮痕云云，自屬無據。
  2.聲請人甲○○另指訴被告案發時越過道路分向線行駛而有過
    失云云。經核，被告之車輛撞擊後停在大同路往茶專路方向
    車道上，車後遺左右輪煞車痕長為10.1公尺，起始處與終止
    處各距離大同路往銘傳大學方向路面邊線4.1 及5.6 公尺（
    車道寬為3.5 公尺），有道路交通事故現場圖、臺灣省桃園
    縣區車輛行車事故鑑定委員會98年8 月7 日府桃縣行字第
    0985202638號函在卷可稽（見相字卷第17頁，偵字卷第6 頁
    ），而據證人李耀傑於偵查中證稱：現場是個大轉彎，因此
    被告很靠近雙黃線，撞擊點在雙黃線附近，現場並無移動過
    等語（見相字卷第33頁），被告所駕駛之車輛撞擊後停放在
    大同路往茶專路方向，且其停車前車輛之煞車痕亦位於該車
    道上，而據證人李耀傑之證述可知，現場並無移動過，可見
    被告從煞車至停車之過程均位於大同路往茶專路方向車道上
    ，自無從認定被告駕駛上開車輛有越過道路分向線行駛之過
    失行為。
  3.證人李耀傑雖於本院98年12月21日98年度訴字第543 號民事
    損害賠償事件言詞辯論時證稱：伊在檢察官訊問時沒有講對
    方的車速是3 、40公里，也沒有講被害人的車速是7 、80公
    里，當時伊看到被告的車子，是壓在雙黃線上，但從追伊朋
    友後回來，就沒有看到被告的車子在雙黃線上了云云。經核
    ，上開檢察官訊問筆錄製作時間係於案發後翌日（即97年12
    月14日），證人李耀傑當時之記憶應最為清晰，且較無暇斟
    酌利害關係而為不實陳述、亦無餘裕相互勾串而為迴護之詞
    ，且經檢察官告以偽證罪之處罰及命以具結後，其證詞應具
    有相當之可信度，證人李耀傑於本院民事庭審理時翻異證述
    ，自不足採。是聲請人甲○○以證人李耀傑於本院98年度訴
    字第54 3號民事損害賠償事件證稱被告有駕車壓在雙黃線上
    之行為一節，難認可採。
  4.又本件肇事經送請臺灣省桃園縣區車輛行車事故鑑定委員會
    鑑定結果認：「一張致嘉無照駕駛重機車行經中央分向限制
    線右彎路段，自行控車失當倒地滑行跨越分向限制線侵入對
    向車道為肇事原因。二丙○○駕駛自小客貨車無肇事因素」
    ，復經臺灣省車輛事故覆議鑑定委員會維持原鑑定意見，此
    有臺灣省桃園縣區車輛行車事故鑑定委員會98年8 月7 日桃
    縣行字第0985202638號函附鑑定意見書、臺灣省車輛事故覆
    議鑑定委員會98年9 月22日覆議字第0986203413號函在卷可
    稽（見偵字卷第4-8 頁），核與本院上開認定結果相同。是
    本件被害人於大同路右轉彎自行失控倒地滑行跨越分向限制
    線侵入對向車道，而與被告所駕駛上開車輛發生碰撞並遭輾
    壓身體等情，應堪認定，又在此突發情況下，自難期待被告
    有閃避之可能，是尚不能認定其有何應注意、能注意而不注
    意之過失。從而，聲請人甲○○認被告應負過失之責，尚非
    有據。
  5.至聲請人甲○○另聲請證人林家慶作證，惟證人林家慶於本
    院民事庭證述：伊當時被李耀傑載著，被害人滑倒時，伊沒
    有看到，太暗了等語，可見證人林家慶當時並未目睹車禍之
    發生經過，是本院認聲請人甲○○聲請傳喚證人林家慶到庭
    作證，並無必要，附此敘明。
八、綜上所述，本件聲請人甲○○指訴被告涉有過失致死罪嫌，
    經偵查後，原不起訴及駁回再議處分書認被告犯罪嫌疑不足
    ，就其認定事實及所憑之證據，均已詳加調查，並敘明其理
    由，且論證理由亦無違反經驗法則、論理法則或其他證據法
    則之處。則本件被告之過失致死罪嫌由卷內資料判斷，未達
    於起訴之門檻，聲請交付審判意旨徒憑己詞，指摘駁回再議
    之處分書違誤云云，洵不足採。從而，依前揭法條及判例意
    旨之說明，本件交付審判之聲請為無理由，應予駁回。
九、依刑事訴訟法第258 條之3 第2 項前段，裁定如主文。
中    華    民    國    99    年    9     月    14    日
                  刑事第四庭審判長  法  官 張淑華
                                    法  官 林維斌
                                    法  官 林宜靜
以上正本證明與原本無異。
不得抗告。
                                    書記官 王明玉
中    華    民    國    99    年    9     月    14    日

司法院資訊處製作；財團法人民間司法改革基金會備份。
